臺灣桃園地方法院民事簡易判決
110年度桃簡字第1576號
原      告  劉桑妮
訴訟代理人  謝孟儒律師
被      告  邱玉燕即合利當舖


訴訟代理人  李顯智
上列當事人間請求車輛所有權移轉登記等事件，本院於民國110
年4月21日言詞辯論終結，判決如下：
    主  文
確認原告自民國一０九年六月二十九日起對車牌號碼0000-00號（
廠牌三陽、排氣量1795cc)自用小客車之所有權不存在。
原告其餘之訴駁回。
訴訟費用由被告負擔二分之一，餘由原告負擔。
    事實及理由
壹、程序部分：
一、按簡易訴訟之訴狀送達後，原告不得將原訴變更或追加他訴
    ，但請求之基礎事實同一，擴張或減縮應受判決事項之聲明
    ，不在此限，民事訴訟法第436條第2項適用第255條第1項但
    書第2款、第3款定有明文。經查，原告起訴時請求：「㈠被
    告應協同原告將被告所有車牌號碼0000-00號（廠牌三陽、
    排氣量1795cc)自用小客車（下稱系爭車輛）登記至被告名
    下。㈡被告應賠償原告新臺幣（下同）1萬元，及自民事起訴
    狀繕本送達翌日起至清償日止，按週年利率5％計算之利息。
    」（見本院卷第3頁），嗣於本院審理時變更聲明為：「㈠確
    認原告自民國109年6月29日起對系爭車輛之所有權不存在。
    ㈡被告應賠償原告1萬0,397元，及自民事準備㈠狀繕本送達翌
    日起至清償日止，按週年利率5％計算之利息。」（見本院卷
    第48至49頁），變更後聲明㈠與原聲明請求之基礎事實均與
    系爭車輛有關，在社會生活上可認為有關連性，原證據資料
    得以援用，應予准許。另變更後聲明㈡之請求，屬擴張應受
    判決事項之聲明亦應准許。
二、按確認法律關係之訴，非原告有即受確認判決之法律上利益
    者，不得提起之，為民事訴訟法第247條第1項本文所明定。
    所謂即受確認判決之法律上利益，係指因法律關係之存否不
    明確，致原告在私法上之地位有受侵害之危險，此項危險得
    以對於被告之確認判決除去之而言（最高法院109年台上字
    第1779號民事判決參照）。經查，原告主張被告未向公路監
    理機關辦理行政管理之系爭車輛過戶登記，致原告遭認為系
    爭車輛之所有權人，進而發生有負擔系爭車輛規費及罰單等
    危險，原告為排除上開公法上責任危險，請求確認其自109
    年6月29日起對系爭車輛之所有權不存在，應認有即受確認
    判決之法律上利益。
貳、實體部分：
一、原告主張：系爭車輛原為原告所有，原告於108年6、7月間
    將系爭車輛典當予被告，借款13萬元，原告因經濟不佳致未
    能於滿當期日取贖，系爭車輛於109年6月29日流當而由被告
    取得所有權，因被告未至監理單位辦理過戶手續，致原告繳
    納系爭車輛109年度使用牌照稅（下稱牌照稅）、滯納金及
    汽車燃料使用費等費用（下稱牌照稅等費用），其中1萬0,3
    97元，被告因而受有毋庸繳納上開牌照稅等費用之不當得利
    ，爰依不當得利等規定提起本件訴訟等語，並聲明：如變更
    後之聲明。
二、被告則以：被告在系爭車輛109年6月29日流當時，隨即於同
    日即將系爭車輛所有權讓與訴外人鍾明勝，109年度牌照稅
    等費用應由鍾明勝負擔等語，資為抗辯，並聲明：原告之訴
    駁回。　　
三、本院之判斷：
　㈠經查，系爭車輛原為原告所有，原告於108年6、7月間將系爭
    車輛典當予被告，借款13萬元，原告嗣未取贖，系爭車輛於
    109年6月29日流當而由被告取得所有權，系爭車輛現登記所
    有人為原告，原告繳納系爭車輛109年度牌照稅等費用共1萬
    0,397元等情，為兩造所不爭執，並有當票、本票、債務明
    細、法務部行政執行署新竹分署（下稱新竹分署）執行命令
    及桃園市當舖同業公會桃當紅證字第3222號證明書附卷可參
    （見本院卷第7至9頁、第27至32頁），且經本院調閱系爭車
    輛牌照稅等費用之新竹分署執行案件卷宗，依卷內事證認定
    上開事實無誤，堪信為真實。
　㈡經查，系爭車輛於109年6月29日流當而由被告取得所有權已
    見前述，則原告請求確認原告自109年6月29日起對系爭車輛
    之所有權不存在自屬有據。
　㈢經查，原告在系爭車輛流當前即109年1月1日至同年6月28日
    為系爭車輛所有權人，而被告於109年6月29日取得系爭車輛
    所有權後，於同日即將所有權讓與鍾明勝，有汽車權利讓渡
    書附卷可參（見本院卷第33頁），從而，被告取得系爭車輛
    所有權不到1日，衡情，系爭車輛109年度牌照稅等費用應由
    109年1月1日至同年6月28日之所有權人即原告及同年6月29
    日以後所有權人即鍾明勝負擔，原告依不當得利之規定，請
    求被告給付109年度牌照稅等費用1萬0,397元云云自無理由
    。
四、綜上所述，原告請求確認原告自109年6月29日起對系爭車輛
    之所有權不存在，為有理由，應予准許，逾此部分，則無理
    由，應予駁回。
五、原告勝訴部分為確認之訴，性質上不得假執行，自不得依職
    權宣告假執行。
六、本件事證已臻明確，兩造其餘攻擊、防禦方法及證據資料，
    經本院審酌後，認對於判決結果不生影響，爰不一一論述。
七、訴訟費用負擔之依據：民事訴訟法第79條。
中　　華　　民　　國　　111 　年　　5 　　月　　20　　日
                  桃園簡易庭  法  官  張明宏
以上為正本係照原本作成。
如不服本判決，應於送達後20日內，向本院提出上訴狀並表明上
訴理由，如於本判決宣示後送達前提起上訴者，應於判決送達後
20日內補提上訴理由書（須附繕本）。
如委任律師提起上訴者，應一併繳納上訴審裁判費。   
中　　華　　民　　國　　111 　年　　5 　　月　　20　　日
                              書記官  石曉芸